臺灣嘉義地方法院民事判決
110年度訴字第333號
原      告  邱綾珍  
訴訟代理人  鄭猷耀律師
            陳廷瑋律師
            吳鎧任律師
被      告  石萬德  



            羅永岳  



            蔡浩宇    （國外公示送達）
            游凱傑  

            劉駿威    (國外公示送達)
            CHIN  SENG  YI

上列當事人間請求損害賠償事件，本院於民國111 年2月17日言
詞辯論終結，判決如下：
    主  文
原告之訴及假執行之聲請均駁回。
訴訟費用由原告負擔。
    事  實
壹、程序方面：
    被告石萬德、蔡浩宇、劉駿威、CHIN SENG YI經合法通知，
    均未於言詞辯論期日到場，核無民事訴訟法第386條所列各
    款情形，爰依原告聲請，由其一造辯論而為判決。
貳、實體方面：
一、原告主張：
㈠、緣被告石萬德向原告宣稱億成控股有限公司（下簡稱億成公
    司）所推出之投資方案，可區分投資金額1,000至2,999元美
    金、3,000至5,999元美金、10,000元美金以上等單位，而上
    開各單位一年之投資報酬率即分別達100%、200%、300%之槓
    桿倍數，投資人投入資金後，將會取得一虛擬投資帳戶，該
    帳戶將會與投資人之實際帳戶進行綁定，嗣依投資人所投資
    單位不同，將2至4倍之平均收益於每日進行發放，並於一年
    後發放完畢，並投資人之虛擬帳戶內發放之收益須累積達10
    0美金以上，始得自該虛擬帳戶所綁定之實際帳戶中領取，
    並需給付15%之手續費。而原告見該投資獲利甚豐，便允被
    告石萬德之邀約，嗣更聽從經石萬德介紹認識之被告蔡浩宇
    之鼓動追加資金，是原告共分別於附表所示之日期、時間投
    資共新臺幣（下同）825,000元。
㈡、雖原告曾於107年12月28日、108年1月4日、同年月14日曾自
    虛擬帳戶所綁定之實際帳戶，分別領取3,045元之獲利，然
    於108年2、3月間，各投資人所有之虛擬帳戶突然無法開啟
    ，原告與被告蔡浩宇、石萬德連繫均未獲置理，始驚覺遭詐
    騙，被告涉犯刑法第339條第1項第2款三人以上共同犯加重
    詐欺等罪至為明確，縱其等確實無詐欺原告之事實，然因無
    法律上原因受有原告之款項，亦應依不當得利之規定，返還
    原告已給付之款項，爰依民法第184條第1項前後段、第2項
    、民法第179條規定，請求被告石萬德、蔡浩宇、羅永岳、
    游凱傑、劉駿成應連帶賠償原告所受損害825,000元。
㈢、並聲明：
  1.被告應連帶給付原告825,000元，及自本起訴狀繕本送達翌
    日起至清償日止，按週年利率5%計算之利息。
  2.原告願供擔保，請准予宣告假執行。
二、被告則以：
㈠、被告游凱傑則以：其均對本案不知情，帳戶係伊自己在使用
    ，無出售或借用他人，自始未以任何方式供他人使用，不知
    道何原因遭當人頭戶，本件已非第一次遭告詐欺，惟已受不
    起訴處分等語置辯。
㈡、被告羅永岳則以：因被告羅永岳與原告曾與被告石萬德共同
    吃飯而認識，斯時原告對被告羅永岳有好感，遂以無法信任
    被告石萬德為由，主動聯繫被告羅永岳，表示要先匯款予被
    告羅永岳，並由被告羅永岳將款項代為轉交被告石萬德，被
    告羅永岳係受原告委託始收受款項並代為轉交，現原告資金
    虧損，無理由要求被告羅永岳賠償等語置辯。
㈢、被告石萬德、蔡浩宇、劉駿威、CHIN SENG YI經合法通知，
    均未於言詞辯論期日到場，亦未提出書狀作何聲明或陳述。
三、本院之判斷：
㈠、原告經被告石萬德介紹，為投資億成公司之投資方案，遂以
    附表所示之日期、金額、付款方式，給付被告等人共825,00
    0元，原告並曾於107年12月28日、108年1月4日、同年月14
    日曾自其虛擬帳戶所綁定之實際帳戶（即戶名：邱翎甄、帳
    號：000-00-000000-0），分別領取3,045元之獲利。惟於10
    8年2、3月間某日，各投資人所有之虛擬投資帳戶突然無法
    開啟，原告為此對被告提起詐欺等罪之告訴，經臺灣嘉義地
    方檢察署檢察官以110年度偵字第8984號為不起訴處分，該
    處分並於110年11月23日確定等情，業據原告提出億成公司
    投資介紹書影本、第一銀行匯款單影本、邱綾珍國泰世華存
    摺、匯款反轉帳戶影本、臺灣嘉義地方檢察署檢察官110年
    度偵字第8984號不起訴處分書影本、臺灣嘉義地方檢察署11
    1年1月6日函等件為憑（見本院卷第17-72頁、第191-197頁
    、第229頁），被告對此均不為爭執，則此部分事實，堪信
    為真實。
㈡、原告主張其遭被告共同詐欺給付共825,000元，縱認被告非詐
    欺，亦無法律上原因，受有不當得利825,000元，則依民法
    第184條、第179條之規定，請求被告連帶給付原告825,000
    元；被告游凱傑則辯以其對本案始末均無所知，其所有之帳
    戶未出售或借予他人使用，不知何原因遭作為人頭帳戶等語
    ；被告羅永岳則辯以其係受原告所託，將所受款項代為轉交
    被告石萬德，原告現在投資失利，卻要求被告羅永岳賠償，
    實無理由等語置辯；其餘被告則未於言詞辯論期日到場，亦
    未提出書狀作何聲明或陳述。則本院應審酌者厥為：㈠、原
    告依民法第184條規定，請求被告連帶賠償其825,000元，有
    無理由？㈡、原告依民法第179條規定，請求被告連帶給付其
    825,000元，有無理由？
㈢、按當事人主張有利於己之事實，就其事實有舉證之責任。但
    法律別有規定，或依其情形顯失公平者，不在此限，民事訴
    訟法第277條定有明文。又民法第184條第1項前項規定侵權
    行為以故意或過失不法侵害他人之權利為成立要件，故主張
    對造應負侵權行為責任者，應就對造之有故意或過失負舉證
    責任 (參照最高法院58年台上字第1421號判例) 。本件原告
    主張被告石萬德對伊使用詐術，令其投資億成公司，其餘被
    告協助收受或提供帳戶收受投資款項，結果伊之虛擬帳戶突
    然無法開啟，致伊投資之本金、獲利均無法領取，因認被告
    等人應負侵權行為人之損害賠償責任云云。依上開法條規定
    及判例意旨，均應由原告就被告等人有何故意或過失行為，
    致原告受有損害之事實，負舉證責任。經查，億成公司係在
    香港註冊之公司，營運總部位在馬來西亞， 投資事項所在
    為馬來西亞吉隆坡，投資方式係以投入資金金額及招攬（介
    紹書稱為「推薦」）他人加入並投入資金之人數等區分級別
    ，按級別以不同比例返還倍數之「獎金」及「分紅」，觀諸
    原告提出之億成公司投資介紹書（見本院卷第17-58頁）甚
    明，告訴人投資前，對此當無不知之理。再者，依原告於偵
    查中所指訴之情節，與證人張榮富於偵查中之證述內容，原
    告於自行投入資金後，尚邀約友人賴敏伶、張榮富等近10人
    投資億成公司，甚至代墊投資款（事後已返還）。被告蔡浩
    宇、石萬德招攬原告投資億成公司之經過，與原告招攬友人
    賴敏伶等人之經過相仿，則被告石萬德、蔡浩宇乃至羅永岳
    等人，非無可能與原告相同，均係經上線招攬而加入之下游
    投資者，原告並未舉證證明其等與億成公司之首腦及幹部等
    有何詐欺犯行之犯意聯絡及行為分擔，尚不能遽認其等有何
    侵權行為可言。再者，原告提出億成公司投資介紹書影本、
    第一銀行匯款單影本、邱綾珍國泰世華存摺、匯款反轉帳戶
    影本為證，固可認定原告確有提出資金之事實。然查，
　　被告石萬德、蔡浩宇、羅永岳、游凱傑、劉駿威彼此及與該
    億成公司究竟有何關係？原告之投資款去向為何？原告無法
    開啟其億成公司網站投資帳戶之原因為何？均未見原告舉證
    證明，故尚難以原告之虛擬帳戶無法開啟，即認被告石萬德
    、蔡浩宇、羅永岳、游凱傑、劉駿威等人有何詐欺之犯行。
㈣、再查，被告游凱傑前因上開彰銀帳戶涉犯詐欺罪嫌，經臺灣
    新北地方檢察署檢察官偵查後，以被告游凱傑上開彰銀帳戶
    係遭詐騙集團以俗稱「三角詐欺」之犯罪手法詐騙利用，認
    定其犯罪嫌疑不足而為不起訴處分，有該署109年度偵字第7
    310號不起訴處分書在卷可參（見本院卷第199-204頁），是
    被告游凱傑以前揭情詞置辯，並非無據，自不能排除本件游
    凱傑彰銀帳戶係因相同原因遭他人利用，尚難僅憑原告之指
    訴遽謂被告游凱傑涉犯詐欺犯行。
㈤、末查，社會中之商業運作，任何投資行為皆有虧損之風險，特
    定之投資行為是否有利可圖，投資人應為價值判斷及衡量，縱
    使投資結果不如預期，不應一律歸責於邀約投資之人；況投資
    行為伴隨風險及不確定性，而本件投資之年投資報酬率最高
    達於4倍，顯然遠高於一般市面上之投資工具，本質上即有
    極高之投資風險，原告於投資前，自應盡相當義務加以查證
    或蒐集相關資訊以決定是否投資。然承前述，億成公司之註
    冊地、營業所及投資事項等，均遠在國外，營運狀況實難以
    查證真偽，且該公司之投資方式，顯然係以俗稱「老鼠會」
    之多層次傳銷之方式，由上線一層一層拉下線加入並投入資
    金，原告對此種「投資」之風險甚高乙節，不能諉為不知。
    原告明知投資億成公司之風險甚高，惟因預期可獲數倍之獲
    利，衡量風險及收益後而為投入資金之決策，甚至廣邀友人
    加入，自不能於投入資金後，因不明原因無法開啟其投資帳
    戶取回投資及獲利，即謂招攬其投資之被告蔡浩宇、石萬德
    與受款帳戶之所有人即羅永岳、游凱傑、劉駿威共犯詐欺犯
    行。
㈥、綜上所述，原告無法舉證證明被告石萬德邀約其參與投資億
    成公司，有何施用詐術之侵權行為，故原告主張被告等人應
    負損害賠償責任云云，並不足採。
㈦、原告另主張被告等人無法律上原因，收受其投資之款項825,0
    00元，致其受有損害，應返還其投資款825,000元云云。然
    查，原告主張伊係為投資億成公司而陸續匯入或交付上開投
    資款，故其與億成公司間即存在有投資契約之法律關係，並
    非無法律上之原因，縱使原告無法開啟虛擬帳戶領取投資本
    金及獲利，致受有損害，但與不當得利之要件並不相符，因
    此，原告主張被告等人應返還不當得利云云，亦不足採。　
㈧、從而，原告本於侵權行為及不當得利之法律關係，起訴請求
    被告等人應給付其825,000元及法定利息，於法無據，應予
    駁回。又原告受敗訴判決，其假執行之聲請即失所依據，應
    併予駁回。　　　　
㈨、訴訟費用負擔之依據：民事訴訟法第78條。　　
中　　華　　民　　國　　111 　年　　3 　　月　　11　　日
                       民事第三庭法　官  曾文欣
以上正本係照原本作成。
如對本判決上訴須於判決送達後20日內向本院提出上訴狀（須按
對造人數提出繕本）。
如委任律師提起上訴者，應一併繳納上訴審裁判費。
中　　華　　民　　國　　111 　年　　3 　　月　　11　　日
                                 書記官　陳慶昀  
附表
編號 投資日期                      金額 (新臺幣)    給付方式                                              1   107年12月13日                                  35,000元                          匯款33,600元予被告石萬德，加計對被告石萬德1,400元之債權，共35,000元。 2        107年12月22日                                                                                                            105,000元                                                                                先匯款8萬元至被告羅永岳帳戶，嗣於108年1月2日、同年月28日，分別匯款予被告石萬德8,500元、5,000元；嗣108年2月21日依被告石萬德指示轉帳1萬元予被告劉駿威，其餘1,500元則現金交付被告石萬德。 3   108年1月14日                                  35,000元                          經被告蔡浩宇指示，以現金交付35,000元予暱稱「二哥」即被告CHIN SENG YI。        4                108年1月間                                                                                                                                                                                                                                      650,000元                                                                                                                                                                        被告蔡浩宇宣稱得以70萬元承接一虛擬帳戶，該帳戶除得獲利分配外，滿一年將再發給7,000元美金，原告遂分別於108年1月24日、同年月29日、同年月30日、同年2月1日、同年2月11日，分別提領現金20萬元交付被告蔡浩宇、轉帳3萬元予被告羅永岳，匯款20萬元予訴外人陳萬陣、匯款10萬元予堅持夢想娛樂公司、提領現金12萬元交付被告蔡浩宇之友人。至餘5萬元則因108年2、3月間各投資人之虛擬帳戶突然無法開啟，原告無法與被告蔡浩宇、石萬德取得聯繫，而未將5萬元投資款交付。